ACORDAO-COMPLETO-2403372

ACÓRDÃO 3797/2020 ATA 8/2020 - PRIMEIRA CÂMARA

VISTOS, relatados e discutidos estes autos de tomada de contas especial de responsabilidade da Fundação de Desenvolvimento Regional (Funder) , do Sr. Luiz Carlos Cabral Júnior, presidente (gestão 2004-2010) , e do Sr. Luiz Alberto Rodrigues Ribeiro, presidente (gestão 2010-2015) , em virtude da não conclusão do objeto pactuado no Contrato de Repasse 186833-81/2005, celebrado entre o então Ministério do Desenvolvimento Agrário e a referida fundação;
ACORDAM os Ministros do Tribunal de Contas da União, reunidos em Sessão de 1ª Câmara, ante as razões expostas pelo Relator, em:
9.1. excluir a responsabilidade do Sr. Luiz Alberto Rodrigues Ribeiro (XXX.746.287-XX) dos autos;
9.2. julgar irregulares as contas da Fundação de Desenvolvimento Regional - Funder (26.124.982/0001-17) e de seu presidente no período de 2004/2010, Sr. Luiz Carlos Cabral Júnior (XXX.674.866-XX) , com fundamento nos arts. 1º, inciso I, 16, inciso III, alínea “c”, da Lei 8.443/1992, c/c os arts. 1º, inciso I, e 209, inciso III, do Regimento Interno do TCU; 
9.3.condenar os responsáveis identificados no subitem anterior, em solidariedade, com fundamento no art. 19, caput, da Lei 8.443/1992, c/c o art. 210 do Regimento Interno do TCU, ao pagamento de R$ 226.164,32 (duzentos e vinte e seis mil, cento e sessenta e quatro reais e trinta e dois centavos) , com a fixação do prazo de 15 (quinze) dias, a contar das notificações, para comprovarem, perante o Tribunal (art. 23, inciso III, alínea “a”, da Lei 8.443/1992, c/c o art. 214, inciso III, alínea “a”, do Regimento Interno) , o recolhimento da dívida aos cofres do Tesouro Nacional, atualizada monetariamente e acrescida dos juros de mora, calculados a partir de 12/11/2006, até a data do recolhimento, na forma prevista na legislação em vigor, abatendo-se, na oportunidade, os valores já ressarcidos;
9.4. aplicar à Fundação de Desenvolvimento Regional - Funder (26.124.982/0001-17) e ao Sr. Luiz Carlos Cabral Júnior (XXX.674.866-XX) ) , individualmente, a multa prevista no art. 57 da Lei 8.443/1992, c/c o art. 267 do Regimento Interno, no valor de R$ 20.000,00 (vinte mil reais) , fixando-lhes o prazo de 15 (quinze) dias, a contar das notificações, para comprovarem, perante o Tribunal (art. 214, inciso III, alínea “a”, do Regimento Interno) , o recolhimento das dívidas aos cofres do Tesouro Nacional, atualizadas monetariamente desde a data deste acórdão até a dos efetivos recolhimentos, se forem pagas após o vencimento, na forma da legislação em vigor;
9.5. autorizar, desde logo, nos termos do art. 28, inciso II, da Lei 8.443/1992, a cobrança judicial das dívidas, caso não atendidas as notificações;
9.6. autorizar, desde logo, caso solicitado e o processo não tenha sido remetido para cobrança judicial, o pagamento das dívidas em até 36 (trinta e seis) parcelas mensais e consecutivas, nos termos do art. 26 da Lei 8.443/1992, c/c o art. 217 do Regimento Interno/TCU, fixando-se o vencimento da primeira parcela em 15 (quinze) dias, a contar do recebimento da notificação, e o das demais a cada mês, devendo incidir sobre cada valor mensal os correspondentes acréscimos legais, na forma prevista na legislação em vigor, sem prejuízo de alertar os responsáveis de que a falta de comprovação do recolhimento de qualquer parcela implicará o vencimento antecipado do saldo devedor; e
9.7. dar ciência desta deliberação à Procuradoria da República no Estado do Pernambuco, nos termos do § 3º do art. 16 da Lei 8.443/1992, c/c o § 7º do art. 209 do Regimento Interno do TCU, para adoção das medidas que entender cabíveis.

Tomada de contas especial de responsabilidade de entidade privada sem fins lucrativos e de seu presidente face à não comprovação da regular aplicaçao dos recursos recebidos por meio de contrato de repasse.

Primeira Câmara

Caixa Econômica Federal (Caixa).

3. Responsáveis: Luiz Alberto Rodrigues Ribeiro (XXX.746.287-XX), Luiz Carlos Cabral Júnior (XXX.674.866-XX) e Fundação de Desenvolvimento Regional - Funder (26.124.982/0001-17).

13.1. Ministros presentes: Walton Alencar Rodrigues (Presidente), Benjamin Zymler, Bruno Dantas e Vital do Rêgo (Relator).
13.2. Ministros-Substitutos presentes: Augusto Sherman Cavalcanti e Weder de Oliveira.

VITAL DO RÊGO

Trata-se de tomada de contas especial instaurada pela Caixa Econômica Federal, em desfavor da Fundação de Desenvolvimento Regional (Funder) , do Sr. Luiz Carlos Cabral Júnior, presidente (gestão 2004-2010) , e do Sr. Luiz Alberto Rodrigues Ribeiro, presidente (gestão 2010-2015) , em virtude da não conclusão do objeto pactuado no Contrato de Repasse 186833-81/2005 (Siafi 552819) , celebrado entre o então Ministério do Desenvolvimento Agrário e a referida fundação.
No âmbito da então SecexTCE, foi elaborada a instrução à peça 26, a seguir transcrita com os ajustes de forma pertinentes, cujo encaminhamento foi encampado pelos dirigentes da unidade (peças 27/28) :
HISTÓRICO
2.	De acordo com as informações colhidas do ajuste (peça 6, p. 2-8) e do respectivo plano de trabalho (peça 5, p. 8-20) , o instrumento de repasse em testilha teve por objeto a execução de avaliação e validação de inovações tecnológicas que pudessem orientar o desenvolvimento de sistemas produtivos (vegetal e animal) norteados pelos princípios da agroecologia, geração de renda e melhoria da qualidade de vida da sociedade, no semiárido da região Nordeste, conforme cláusula primeira.
3.	A vigência estabelecida inicialmente foi de 29/12/2005 a 30/6/2007, de acordo com a cláusula décima quarta. Após sucessivas prorrogações, o termo vigeu até 31/12/2014, conforme aditivos firmados (peças 6, p. 9-15, e 7, p. 1-9) , com prazo final para prestação de contas em até sessenta dias após o término da vigência do contrato, nos termos da cláusula décima primeira.
4.	Para executá-lo, conforme o disposto na cláusula quarta (peça 6, p. 3) , foram previstos R$ 451.0745,40, sendo R$ 404.603,40 a cargo da União e R$ 46.472,00 a título de contrapartida da entidade contratante. Os recursos federais, por sua vez, foram liberados integralmente, em parcela única, por meio da ordem bancária 2006OB900009, emitida em 2/2/2006 (peça 9, p. 23) , cujo crédito em conta bancária específica ocorreu em 6/2/2006 (peça 9, p. 8) .
5.	Nesse compasso, a Caixa realizou apenas um desbloqueio parcial para a conta vinculada da seguinte forma:
Tabela 1 – Desbloqueios para a conta vinculada
 (...) 
Fonte: Parecer Consubstanciado – TCE (peça 2, p. 6) e controle de desbloqueio (peça 9, p. 18) .
6.	No decorrer da execução do contrato, foram realizados os seguintes saques da conta de poupança para a conta vinculada (D) e aplicações da conta vinculada para a poupança (C) , com os seguintes contornos:
Tabela 2 – Movimentações financeiras
 (...) 
Fonte: extrato bancário (peça 9, p. 8-12) e conciliação bancária (peça 9, p. 14) .
7.	Conforme se observa no documento extraído do sistema de transferência de recursos comerciais e colacionado pela Caixa (peça 9, p. 16 e 18) , na conciliação bancária (peça 9, p. 14) e no Parecer Consubstanciado – TCE, de 17/4/2018 (peça 2, p. 6) , a transação bancária na conta vinculada efetuada em 16/4/2013, no montante de R$ 315.033,75, refere-se à devolução dos recursos remanescentes do ajuste aos cofres públicos da União, sendo R$ 178.439,08 referentes ao saldo do contrato e R$ 136.594,67 relativos a rendimentos financeiros auferidos na poupança.
8.	Durante a execução do ajuste, análise técnica realizada pela Secretaria de Agricultura Familiar do MDA, à época, verificou que a documentação apresentada pela Funder a título de prestação de contas parcial não estava acompanhada de elementos comprobatórios necessários à avaliação da aplicação dos recursos públicos envolvidos, tais como: relatório de execução de atividades, listas de presença, relatório descritivo, registro fotográfico, dentre outros eventualmente existentes, razão pela qual, ante a inércia da entidade contratada em solucionar as pendências apontadas, pugnou-se, nos termos do Parecer Técnico de peça 9, p. 3-6, pela instauração da tomada de contas especial.
9.	Diante disso, a Caixa concluiu que os objetivos da avença não foram atendidos em sua integralidade, o objeto não gerou o benefício social esperado e a parte executada não possui funcionalidade, uma vez que a aplicação dos recursos públicos federais pertinentes à 1ª parcela até então desbloqueada, no valor de R$ 226.164,32, não foi devidamente demonstrada e comprovada por parte da entidade contratada, nos termos dos Pareceres Consubstanciados – TCE (peça 2, p. 5-7 e p. 9-11) .
10.	Conforme consignado pela Caixa (peça 2, p. 6 e 19-20) , a despeito de cientificada mediante notificações, ofícios, telefonemas e reuniões, entre 24/8/2007 e 2/5/2013, acerca da necessidade de saneamento das pendências documentais encontradas, a Funder se manteve silente e, dessa forma, tornou-se inadimplente com a obrigação contratual de prestar contas dos recursos recebidos por força do ajuste em tela.
11.	Consoante demonstrado no quadro de peça 10, p. 16, a despeito de devidamente notificado pela Caixa acerca das irregularidades constatadas com a ocorrência de dano ao erário para apresentação de justificativas ou devolução dos recursos impugnados, o Sr. Luiz Alberto Rodrigues Ribeiro não se manifestou. Já o Sr. Luiz Carlos Cabral Júnior não obteve sucesso em seus esclarecimentos e justificativas apresentados, de forma que subsistiu o motivo da instauração desta tomada de contas especial.
12.	Ademais, observa-se, no entanto, que a Funder, em que pese responsabilizada solidariamente na qualidade de entidade contratada, não fora diretamente notificada durante a fase interna, a despeito de cientificada por intermédio dos presidentes que a dirigiram durante a vigência do ajuste.
13.	Caracterizadas as irregularidades e esgotadas as medidas administrativas internas sem a obtenção do ressarcimento do débito causado aos cofres da União, o órgão instaurador, em seu Relatório de Tomada de Contas Especial 339/2018, emitido em 12/6/2018 (peça 10, p. 14-18) , com a indicação circunstanciada das providências adotadas pela autoridade administrativa no instrumento de repasse em questão, pugnou pela imputação de débito, solidariamente, à Fundação de Desenvolvimento Regional (Funder) , na qualidade de entidade contratante, aos seus presidentes, Sr. Luiz Carlos Cabral Júnior (gestão  2004-2010) , e do Sr. Luiz Alberto Rodrigues Ribeiro (gestão 2010-2015) , em razão da não conclusão do objeto pactuado no Contrato de Repasse 186833-81/2005 (Siafi 552819) , no montante original apurado de R$ 226.164,32, correspondente à importância integralmente desbloqueada em favor da entidade contratada.
14.	O Relatório de Auditoria 69/2018 (peça 10, p. 21-24) contém a devida manifestação acerca dos quesitos mencionados no art. 4º, inciso V e § 1º, da Instrução Normativa – TCU 71, de 28 de novembro de 2012, tendo concluído aquela instância de controle pela irregularidade das presentes contas em consonância com o entendimento adotado pelo tomador, conforme Certificado de Auditoria (peça 10, p. 25-26) e Parecer do Dirigente do Órgão de Controle Interno (peça 10, p. 27-28) .
15.	Em Pronunciamento Ministerial de peça 10, p. 31, o Ministro de Estado Chefe da Casa Civil da Presidência República, na forma do art. 52, da Lei 8.443, de 16 de julho de 1992, atesta haver tomado conhecimento das conclusões do Controle Interno acerca da irregularidade das presentes contas, em obediência aos ditames previstos na Instrução Normativa – TCU 71, de 28 de novembro 2012.
16.	Uma vez remetidos os autos a este Tribunal para fins de apreciação e julgamento, em sede de instrução preliminar (peça 12) , a análise dos pressupostos de procedibilidade previstos na IN/TCU 71/2012 verificou que não havia óbices preliminares que impedissem o prosseguimento desta tomada de contas especial, uma vez que não se configurou o transcurso de mais de dez anos entre o fato gerador e a primeira notificação válida dos responsáveis pela autoridade administrativa competente. Ademais, o valor atualizado do débito apurado (sem juros) em 1/1/2017 era superior a R$ 100.000,00, na forma estabelecida conforme os arts. 6º, inciso I, e 19 da IN/TCU 71/2012, modificada pela IN/TCU 76/2016.
17.	Das notificações contidas nos autos, em que pese a ausência de notificação direta da Funder na condição de entidade contratada e responsável solidária arrolada na fase interna desta TCE, ressalta-se que o mero decurso de tempo não é por si só, suficiente para caracterizar prejuízo ao contraditório e à ampla, haja vista que, já a partir de 2007, a fundação tomou ciência das irregularidades por meio de seu representante legal, uma vez os seus presidentes foram cientificados desde a constatação, nos termos detalhados pela Caixa (peça 2, p. 6 e 19-20) .
18.	Em seguida, após as considerações técnicas acerca da apuração dos fatos, identificação dos responsáveis e quantificação do dano para fins de ressarcimento, conclui-se com as seguintes proposições a seguir transcritas (peça 12, p. 8-9) :
48.	Diante do exposto, submetem-se os autos à consideração superior, propondo ao Tribunal:
48.1.	realizar a citação dos responsáveis abaixo qualificados, com fundamento nos arts. 10, § 1º, e 12, incisos I e II, da Lei 8.443/1992 c/c o art. 202, incisos I e II, do Regimento Interno deste Tribunal, para que, no prazo de quinze dias, apresentem alegações de defesa quanto à irregularidade detalhada a seguir:
Irregularidade: não comprovação da boa e regular aplicação de parte dos recursos públicos recebidos por força do Contrato de Repasse 186833-81/2005 (Siafi 552819) , em razão da ausência de documentos idôneos e imprescindíveis à análise da prestação de contas parcial relacionada à primeira e única parcela desbloqueada.
Dispositivos violados: art. 70, parágrafo único, da Constituição Federal; art. 93 do Decreto-Lei 200/67; art. 28 da Instrução Normativa STN 1/1997; e cláusula terceira, item 3.2, alíneas “b”, “c” e “d”, c/c a cláusula décima primeira do Contrato de Repasse 186833-81/2005.
Qualificação dos responsáveis solidários:
Nome/CPF/função/gestão: Sr. Luiz Carlos Cabral Júnior, XXX.674.866-XX, presidente da Funder, 2004-2010.
Conduta: na condição de dirigente máximo da entidade contratante, deixar de comprovar a boa e regular aplicação dos recursos recebidos por força do Contrato de Repasse 186833-81/2005, durante a sua gestão, mediante a apresentação de relatório de execução de atividades, listas de presença, relatório descritivo, registro fotográfico, dentre outros documentos necessários e imprescindíveis na prestação de contas, conforme constatado pelo ministério repassador e pela Caixa Econômica Federal;
Nexo de Causalidade: o ato omissivo do responsável impediu o estabelecimento do nexo causal entre os desembolsos e os recursos repassados para o atendimento do objeto pactuado no referido instrumento de repasse, provocou a descontinuidade do ajuste, frustrou o alcance dos resultados pretendidos, resultando, dessa forma, em dano ao erário; e
Culpabilidade: não há excludentes de ilicitude, de culpabilidade e de punibilidade; é razoável supor que o responsável tinha consciência da ilicitude de sua conduta; era exigível conduta diversa da praticada, qual seja, apresentar todos os documentos necessários e imprescindíveis à comprovação da boa e regular aplicação dos recursos públicos referentes à primeira e única parcela desbloqueada por força do instrumento de repasse em tela.
	Nome/CNPJ/função: Fundação de Desenvolvimento Regional (Funder) , 02.059.774/0002-02, entidade contratada.
Conduta: por intermédio de seu representante legal, deixar de comprovar a boa e regular aplicação dos recursos recebidos por força do Contrato de Repasse 186833-81/2005, mediante a apresentação de relatório de execução de atividades, listas de presença, relatório descritivo, registro fotográfico, dentre outros documentos necessários e imprescindíveis na prestação de contas, conforme constatado pelo ministério repassador e pela Caixa Econômica Federal;
Nexo de Causalidade: o ato omissivo de seu representante legal impediu o estabelecimento do nexo causal entre os desembolsos e os recursos repassados para o atendimento do objeto pactuado no referido instrumento de repasse, provocou a descontinuidade do ajuste, frustrou o alcance dos resultados pretendidos, resultando, dessa forma, em dano ao erário; e; e
Culpabilidade: não há excludentes de ilicitude, de culpabilidade e de punibilidade; é razoável supor que a Funder, por meio de seu representante legal, tinha consciência da ilicitude de sua conduta; era exigível conduta diversa da praticada, qual seja, apresentar todos os documentos necessários e imprescindíveis à comprovação da boa e regular aplicação dos recursos públicos referentes à primeira e única parcela desbloqueada por força do instrumento de repasse em tela.
e/ou recolha aos cofres do Tesouro Nacional a quantia abaixo indicada, referente à irregularidade e aos elementos de responsabilização acima descritos, atualizada monetariamente a partir da respectiva data até o efetivo recolhimento, abatendo-se na oportunidade a quantia eventualmente ressarcida, na forma da legislação em vigor;
Valor original (R$)	Data da ocorrência
226.164,32	12/11/2006
Valor atualizado até 17/5/2019: R$ 454.002,26
19.	Partindo dessas premissas, a proposta foi, então, acolhida pela unidade técnica, nos termos dos pronunciamentos uníssonos (peças 13-14) , ocasião em que foram promovidas as citações com os seguintes contornos:
Tabela 3 – Citação dos responsáveis
 (...) 
Fonte: processo TC Processo 039.817/2018-0.
20.	Não obstante, apesar de devidamente notificados, compulsando os autos, observa-se que os responsáveis epigrafados se mantiveram silentes perante esta Corte de Contas e, desta forma, não se manifestaram quanto às irregularidades a eles imputadas, no prazo regimental fixado. Ademais, em pesquisa realizada na base de dados deste Tribunal em 2/3/2020, observa-se que não há documentos pendentes de juntada nestes autos que guardem relação com eventuais alegações de defesa apresentadas ainda que intempestivas.
21.	Assim, autos foram, então, encaminhados à unidade técnica para fins de instrução e consequente apreciação no mérito pelo Tribunal, após a prévia manifestação do Parquet de Contas.
EXAME TÉCNICO
22.	O exame técnico ora proposto compreende a análise das revelias configuradas, tomando como base as irregularidades a eles atribuídas em específico, no âmbito da preliminar, em cotejo com os elementos comprobatórios constantes dos autos e os argumentos que possam ser aproveitados em favor deles em manifestações colhidas na fase interna desta Tomada de Contas Especial, acaso existentes.
23.	Preliminarmente, cumpre tecer breves considerações sobre a forma como são realizadas as comunicações processuais no TCU. A esse respeito, destacam-se o art. 179, do Regimento Interno do TCU (Resolução 155, de 4/12/2002) e o art. 4º, inciso III, § 1º, da Resolução TCU 170, de 30 de junho de 2004, in verbis:
Art. 179. A citação, a audiência ou a notificação, bem como a comunicação de diligência, far se-ão:
I - mediante ciência da parte, efetivada por servidor designado, por meio eletrônico, fac-símile, telegrama ou qualquer outra forma, desde que fique confirmada inequivocamente a entrega da comunicação ao destinatário;
II - mediante carta registrada, com aviso de recebimento que comprove a entrega no endereço do destinatário;
III - por edital publicado no Diário Oficial da União, quando o seu destinatário não for localizado
 (...) 
Art. 3º As comunicações serão dirigidas ao responsável, ou ao interessado, ou ao dirigente de órgão ou entidade, ou ao representante legal ou ao procurador constituído nos autos, com poderes expressos no mandato para esse fim, por meio de:
I - correio eletrônico, fac-símile ou telegrama;
II - servidor designado;
III - carta registrada, com aviso de recebimento;
IV - edital publicado no Diário Oficial da União, quando o seu destinatário não for localizado, nas hipóteses em que seja necessário o exercício de defesa”.
Art. 4º. Consideram-se entregues as comunicações:
I - efetivadas conforme disposto nos incisos I e II do artigo anterior, mediante confirmação da ciência do destinatário;
II - realizadas na forma prevista no inciso III do artigo anterior, com o retorno do aviso de recebimento, entregue comprovadamente no endereço do destinatário;
III - na data de publicação do edital no Diário Oficial da União, quando realizadas na forma prevista no inciso IV do artigo anterior.
§ 1º O endereço do destinatário deverá ser previamente confirmado mediante consulta aos sistemas disponíveis ao Tribunal ou a outros meios de informação, a qual deverá ser juntada ao respectivo processo.
 (...) 
24.		Bem se vê, portanto, que a validade da citação via postal não depende de que o aviso de recebimento seja assinado pelo próprio destinatário da comunicação, o que dispensa, no caso em tela, a entrega do AR em “mãos próprias”. A exigência da norma é no sentido de o Tribunal verificar se a correspondência foi entregue no endereço correto, residindo aqui a necessidade de certeza inequívoca. 
25.		Não é outra a orientação da jurisprudência do TCU, conforme se verifica dos julgados a seguir transcritos:
Acórdão 3648/2013-TCU-Segunda Câmara | Relator: Ministro José Jorge
São válidas as comunicações processuais entregues, mediante carta registrada, no endereço correto do responsável, não havendo necessidade de que o recebimento seja feito por ele próprio.
Acórdão 1019/2008-TCU-Plenário | Relator: Ministro Benjamin Zymler
É prescindível a entrega pessoal das comunicações pelo TCU, razão pela qual não há necessidade de que o aviso de recebimento seja assinado pelo próprio destinatário. Entregando se a correspondência no endereço correto do destinatário, presume-se o recebimento da citação.
Acórdão 1526/2007-TCU-Plenário | Relator: Ministro Aroldo Cedraz
As comunicações do TCU, inclusive as citações, deverão ser realizadas mediante Aviso de Recebimento - AR, via Empresa Brasileira de Correios e Telégrafos, bastando para sua validade que se demonstre que a correspondência foi entregue no endereço correto.
26.		A validade do critério de comunicação processual do TCU foi referendada pelo Supremo Tribunal Federal, nos termos do julgamento do MS-AgR 25.816/DF, por meio do qual se afirmou a desnecessidade da ciência pessoal do interessado, entendendo-se suficiente a comprovação da entrega do “AR” no endereço do destinatário:
EMENTA: AGRAVO REGIMENTAL. MANDADO DE SEGURANÇA. DESNECESSIDADE DE INTIMAÇÃO PESSOAL DAS DECISÕES DO TRIBUNAL DE CONTAS DA UNIÃO. ART. 179 DO REGIMENTO INTERNO DO TCU. INTIMAÇÃO DO ATO IMPUGNADO POR CARTA REGISTRADA, INICIADO O PRAZO DO ART. 18 DA LEI nº 1.533/51 DA DATA CONSTANTE DO AVISO DE RECEBIMENTO. DECADÊNCIA RECONHECIDA. AGRAVO IMPROVIDO.
O envio de carta registrada com aviso de recebimento está expressamente enumerado entre os meios de comunicação de que dispõe o Tribunal de Contas da União para proceder às suas intimações.
O inciso II do art. 179 do Regimento Interno do TCU é claro ao exigir apenas a comprovação da entrega no endereço do destinatário, bastando o aviso de recebimento simples.
27.	No caso vertente, a citação do Sr. Luiz Carlos Cabral Júnior se deu por meio de endereço proveniente de pesquisa realizada pelo TCU no Sistema CPF da Receita Federal, conforme evidenciado no expediente (peça 18) , no aviso de recebimento (peça 20) e na respectiva consulta colacionada aos autos (peça 16) .
28.	Por seu turno, a Fundação de Desenvolvimento Regional foi inicialmente notificada meio do endereço proveniente de pesquisa realizada pelo TCU no Sistema CPF da Receita Federal (peças 15, 17 e 19) , no entanto sem sucesso, sob a justificativa “Mudou-se”. Ato contínuo, efetuou-se a sua citação de forma exitosa a partir de endereço obtido junto à agência de marketing digital Guia Mais (peças 21-22) , conforme evidenciado no expediente (peça 23) e no respectivo aviso de recebimento (peça 24) .
29.	Outrossim, cabe asseverar que o endereço utilizado para citar a Funder, na Rua Maria Perpétua, 72, 4º andar-B, Bairro Ladeira, Juiz de Fora/MG, resta evidenciado em variadas passagens processuais, no âmbito do ministério (peça 5, p. 8) , no próprio instrumento de repasse (peça 6, p. 7) , na Caixa (peça 9, p. 8 e 11) e perante o Ministério Público do Estado de Minas Gerais em sede de atestado de funcionamento (peça 4, p. 7) .
30.	Não é demais ressaltar que os endereços utilizados foram obtidos em fonte de dados alternativa e, segundo a jurisprudência desta Corte de Contas, cabe ao responsável manter seu domicílio atualizado perante os órgãos públicos, sendo descabida a arguição de nulidade de comunicação processual nesse sentido, conforme entendimento insculpido nos Acórdão 9805/2019-TCU-Primeira Câmara, da relatoria do Ministro Marcos Bemquerer; 3105/2018-TCU-Primeira Câmara, da relatoria do Ministro Bruno Dantas;  2016/2017-TCU-Segunda Câmara, da relatoria do Ministro Vital do Rêgo; 3254/2015-TCU-Primeira Câmara, da relatoria do Ministro Benjamin Zymler, entre outros.
31.	Verifica-se, pois, que os responsáveis foram notificados, mediante ofícios de citação e edital, de forma bastante zelosa, razão pela qual se comprova devidamente a entrega dos respectivos expedientes em consonância com a lei e a jurisprudência.
32.	Superada a análise acerca da validade das notificações, transcorrido o prazo regimental fixado e mantendo-se inertes os aludidos responsáveis, impõe-se que sejam considerados revéis, dando-se prosseguimento ao processo, com fulcro no art. 12, § 3º, da Lei 8.443, de 16 de julho de 1992.
33.	Nos processos do TCU, a revelia não leva à presunção de que seriam verdadeiras todas as imputações levantadas contra os responsáveis, diferentemente do que ocorre no processo civil, em que a revelia do réu opera a presunção da verdade dos fatos narrados pelo autor. Dessa forma, a avaliação da responsabilidade do agente não pode prescindir da prova existente no processo ou para ele carreada.
34.	Ao não apresentar suas defesas, os responsáveis deixaram de produzir prova da regular aplicação dos recursos sob suas responsabilidades, em afronta às normas que impõem a quem de direito a obrigação legal de, sempre que demandados pelos órgãos de controle, apresentar os documentos que demonstrem a correta utilização das verbas públicas, a exemplo do contido no art. 93 do Decreto-Lei 200/67: “Quem quer que utilize dinheiros públicos terá de justificar seu bom e regular emprego na conformidade das leis, regulamentos e normas emanadas das autoridades administrativas competentes.”.
35.	Com efeito, conforme análises empreendidas na fase interna e pela unidade técnica deste Tribunal no bojo da instrução preliminar, constatou-se a não comprovação da boa e regular aplicação de parte dos recursos públicos recebidos por força do Contrato de Repasse 186833-81/2005 (Siafi 552819) , em razão da ausência de documentos idôneos e imprescindíveis à análise da prestação de contas parcial relacionada à primeira e única parcela desbloqueada, conforme apontam os principais pontos de análise a seguir transcritos (peça 12, p. 3) :
24.	Consoante informações e documentos evidenciados e colacionados na fase interna, após a apuração dos fatos ocorridos durante a execução do instrumento de repasse em deslinde, a CEF concluiu que os objetivos da avença não foram atendidos em sua integralidade, o objeto não gerou o benefício social esperado e a parte executada não possui funcionalidade, uma vez que a aplicação dos recursos públicos federais pertinentes à 1ª parcela até então desbloqueada, no valor de R$ 226.164,32, não foi devidamente demonstrada e comprovada por parte da entidade contratada, nos termos do Pareceres Consubstanciados – TCE (peça 2, p. 5-7 e 9-11) , cujas conclusões foram corroboradas pelo tomador (peça 3, p. 44-49) e pelo órgão de controle interno (peça 3, p. 51-57) .
25.	O fator determinante para as conclusões obtidas foi a não comprovação da aplicação dos recursos repassados por força do ajuste em deslinde diante da ausência de elementos comprobatórios necessários à avaliação da aplicação dos recursos públicos envolvidos, tais como: relatório de execução de atividades, listas de presença, relatório descritivo, registro fotográfico, dentre outros eventualmente existentes, a despeito de constar nos autos tão somente uma relação de comprovantes de pagamentos (peças 8, p. 5-13, e 9, p. 1) . Ademais, em que pese largamente notificada para solução das pendências apontadas, a fundação se manteve inerte.
 (...) 
35.	Não obstante, de acordo com o consignado na fase interna, constatou-se a insuficiência da documentação entregue, à época, a título de prestação de contas referente à 1ª parcela dos recursos públicos repassados, na medida em que não foram apresentados relatório de execução de atividades, listas de presença, relatório descritivo, registro fotográfico, dentre outros documentos válidos e necessários à comprovação da boa e regular aplicação dos recursos públicos envolvidos.
36.	Observa-se que, durante a vigência do Contrato de Repasse 186833-81/2005, no período de 29/12/2005 a 31/12/2014, a Funder foi presidida pelo Sr. Luiz Carlos Cabral Júnior até 31/7/2010 e pelo Sr. Luiz Alberto Rodrigues Ribeiro de 20/12/2010 até 27/7/2015, conforme demonstram as atas colacionadas aos autos (peça 4, p. 11 e 17-23, e peça 5, p. 2) e a consulta ao Sistema CNPJ da Receita Federal (peça 11) .
37.	É dizer que, a partir de 29/12/2005 (início da vigência) , coube ao Sr. Luiz Carlos Cabral Júnior a responsabilidade pela gestão das ações pactuadas no sentido de executar as atividades previstas com a 1ª parcela desbloqueada em 12/11/2006, comprovar a aplicação dos recursos nela envolvidos mediante a apresentação da documentação exigida a título de prestação de contas parcial, assim como dar continuidade à avaliação e validação de inovações tecnológicas que pudessem orientar o desenvolvimento de sistemas produtivos (vegetal e animal) , dando causa, dessa forma, ao desperdício total dos recursos públicos até então empregados, uma vez que não foi possível avaliar as atividades previstas ante a insuficiência de elementos disponíveis.
38.	Ademais, cabe trazer à baila o resumo contido no Relatório de TCE 339/2018 acerca da análise das justificativas apresentadas pelo Sr. Luiz Carlos Cabral Júnior em sede de defesa durante a fase apuratória (peça 10, p. 16-17) , com ajustes de estilo:
9.1 O Sr. Luiz Carlos Cabral Júnior alega que, pela incompetência do sr. Luiz Alberto Rodrigues Ribeiro em não cumprir com suas obrigações como atual Presidente da Funder, vem sofrendo indevida e injustamente com notificações, Tomadas de Contas Especiais e Ações Judiciais, e que está impossibilitado de atender à solicitação disposta em Notificação TCE Ofício 217/2016/GIGOV/JF por já ter se afastado da Funder há muitos anos e não ter em suas mãos qualquer documento atinente ao Contrato de Repasse em epígrafe (fls. 12/13) .
9.2 Em resposta, essa Mandatária afirma que o valor de repasse foi liberado em 12/11/2006, ainda na gestão do Sr. Luiz Carlos, ou seja, o gestor teve tempo e recursos suficientes para garantir a execução do objeto e comprová-lo perante o Ministério Gestor, pela apresentação de REA. Não há qualquer indício que o Sr. Luiz Carlos tenha tomado medidas a fim de fornecer a documentação obrigatória à SAF/SEAD, apesar de diversas notificações encaminhadas pela Caixa e pelo Ministério. Desta Feita, entendemos não ser possível afastar a responsabilidade do Sr. Luiz Carlos.
39.	Já em relação à responsabilização do Sr. Luiz Alberto Rodrigues Ribeiro, na condição de sucessor, não se pode chegar à mesma conclusão, uma vez que inexistem elementos comprobatórios que permitam constatar atos de gestão por ele praticados durante a vigência da avença, assim como não havia recursos públicos desbloqueados e disponíveis no período em que esteve à frente da fundação.
40.	Conforme se extrai dos autos, durante o exercício da presidência da fundação contratada, a partir de 20/10/2010, as prorrogações de vigência foram firmadas de ofício pelo MDA (peça 7, p. 7-9) , ou seja, não contou com a participação ativa do Sr. Luiz Alberto Rodrigues Ribeiro. Ademais, a única parcela desbloqueada em favor da contratada foi disponibilizada e sacada em novembro de 2006, muito antes de sua assunção à presidência da Funder.
41.	Por último, as análises da CEF e do MDA demonstram que, em sede de prestação de contas parcial, o antecessor, Sr. Luiz Carlos Cabral Júnior, não apresentou os documentos necessários e suficientes à comprovação da boa e regular aplicação dos recursos públicos a ele confiados, fato que motivou a tomada de contas especial em voga, razão pela não há de ser considerada a participação e a responsabilização do Sr. Luiz Alberto Rodrigues Ribeiro pelos ilícitos que deram causa ao prejuízo ao erário tratado nestes autos, dado que não há liame causal entre eventuais atos comissivos ou omissivos de sua autoria e materialização da irregularidade.
36.	Mesmo as alegações de defesa não sendo apresentadas, considerando o princípio da verdade real que rege esta Corte, procura-se buscar, em manifestações dos responsáveis na fase interna desta tomada de contas especial, argumentos que possam ser aproveitados em favor deles. Não obstante as justificativas apresentadas pelo Sr. Luiz Carlos Cabral Júnior durante a fase apuratória acerca do prejuízo aos cofres públicos configurado, verificou-se que, naquela oportunidade, não foram suficientes para afastar as irregularidades detectadas pelo tomador, fatos que foram corroborados em sede preliminar subsidiaram a citação.
37.	Em se tratando de processo em que a parte interessada não se manifestou acerca das irregularidades imputadas, não há elementos para que se possa efetivamente aferir e reconhecer a ocorrência de boa-fé na conduta do responsável, podendo este Tribunal, desde logo, proferir o julgamento de mérito pela irregularidade das contas, conforme nos termos dos §§ 2º e 6º do art. 202 do Regimento Interno do TCU.
38.	Nesse sentido, são os Acórdão 2064/2011-TCU-Primeira Câmara, da relatoria do Ministro Ubiratan Aguiar; 6.182/2011-TCU-1ª Câmara, da relatoria do Ministro Weber de Oliveira; 4.072/2010-TCU-1ª Câmara, da relatoria do Ministro Valmir Campelo; 1.189/2009-TCU-1ª Câmara, da relatoria do Ministro Marcos Bemquerer; e 731/2008-TCU-Plenário, da relatoria do Ministro Aroldo Cedraz; dentre outros.	
39.	Realizado o exame acerca das revelias configuradas, por derradeiro, no que se refere à ocorrência da prescrição da pretensão punitiva, consoante o incidente de uniformização de jurisprudência deliberado no Acórdão 1441/2016-TCU-Plenário, da relatoria do Ministro Benjamin Zymler, aplica-se o prazo de dez anos previsto no art. 205 do Código Civil vigente, a contar da data de ocorrência do fato tido por irregular.
40.	No presente caso, considera-se o ato irregular praticado em 26/5/2011 (peça 2, p. 6 e 20) , adotando-se como parâmetro o prazo final para a apresentação da prestação de contas. Isso porque o prejuízo ao erário decorre da realização de gastos em desacordo com a legislação aplicável, razão pela qual se espera que a entidade contratada, por intermédio de seu representante legal, promova a regularização até o momento em que prestou contas ao contratante. A partir daí, nasceu para a Administração Pública a pretensão para sancionar os responsáveis por informações inverídicas e falhas na prestação de contas encaminhada.
41.	Já o ato que ordenou a citação dos arrolados ocorreu em 31/5/2019 (peça 14) , antes, portanto, do transcurso de dez anos entre esse ato e os fatos impugnados, razão pela qual, reconhecida a interrupção do prazo prescricional, conforme preconiza o art. 202, inciso I, do Código Civil vigente, inexiste no presente processo óbice ao exercício da ação punitiva por parte deste Tribunal.
CONCLUSÃO
42.	Em face da análise promovida, opera-se a revelia em face da Fundação de Desenvolvimento Regional e do Sr. Luiz Carlos Cabral Júnior e conclui-se que os atos por eles praticados configuraram dano aos cofres públicos federais, no montante original de R$ 226.164,32, devido a não comprovação da boa e regular aplicação de parte dos recursos públicos recebidos por força do Contrato de Repasse 186833-81/2005 (Siafi 552819) , em razão da ausência de documentos idôneos e imprescindíveis à análise da prestação de contas parcial relacionada à primeira e única parcela desbloqueada.
43.	Mesmo configurada a revelia frente à citação deste Tribunal e inexistindo comprovação da boa e regular aplicação dos recursos transferidos, é medida que se impõe dar seguimento ao processo proferindo o julgamento com os elementos até aqui presentes, nos termos do art. 12, §3º, da Lei 8.443/1992, e art. 202, § 8º, do Regimento Interno desta Corte de Contas.
44.	No tocante à aferição quanto à ocorrência de boa-fé na conduta dos responsáveis, conforme determina o § 2º do art. 202 do Regimento Interno deste Tribunal, em se tratando de processo em que partes interessadas não se manifestaram acerca das irregularidades imputadas, não há elementos para que se possa efetivamente reconhecê-la, podendo esta Corte de Contas, desde logo, proferir julgamento de mérito pela irregularidade das contas, nos termos do § 6º de mesma norma regimental.
45.	Ademais, ao examinar a responsabilidade da pessoa jurídica de direito privado, deve-se avaliar, em regra, a boa-fé da conduta de seus administradores, uma vez que os atos destes obrigam a pessoa jurídica, desde que exercidos nos limites dos poderes definidos no ato constitutivo da entidade.
46.	No caso ora em exame, em se tratando de processos atinentes à observância da accountability pública, como condição imposta a uma entidade de demonstrar que administrou ou controlou os recursos a ela confiados em conformidade com os termos segundo os quais lhe foram entregues, a boa-fé não pode ser presumida, devendo ser demonstrada e comprovada a partir dos elementos que integram os autos, não sendo possível reconhecê-la, portanto.
47.	Tal interpretação decorre da compreensão de que, relativamente à fiscalização dos gastos públicos, privilegia-se como princípio básico a inversão do ônus da prova, pois cabe ao gestor comprovar a boa aplicação dos dinheiros e valores públicos sob sua responsabilidade.
48.	Destarte, desde logo, devem as contas da Fundação de Desenvolvimento Regional e do Sr. Luiz Carlos Cabral Júnior ser julgadas irregulares, procedendo-se à condenação em débito, com a aplicação da multa prevista no art. 57 da Lei 8.443/1992, ante a alta reprovabilidade da conduta dos responsáveis atentatória à accountability pública.
49.	Por último, observa-se que a análise contida na instrução preliminar da unidade técnica deste Tribunal concluiu pelo afastamento da responsabilidade do Sr. Luiz Alberto Rodrigues Ribeiro, enquanto presidente da Funder entre 2010 e 2015, frente às irregularidades tratadas nestes autos (peça 12, p. 6-7) , razão pela que se propõe a exclusão do rol de responsáveis destes autos.
PROPOSTA DE ENCAMINHAMENTO
50.	Diante do exposto, submetem-se os autos à consideração superior, propondo ao Tribunal:
50.1.	excluir o Sr. Luiz Alberto Rodrigues Ribeiro (CPF: XXX.746.287-XX) do rol de responsáveis desta tomada de contas especial;
50.2.	considerar revéis a Fundação de Desenvolvimento Regional (CNPJ: 02.059.774/0002-02) e o Sr. Luiz Carlos Cabral Júnior (CPF: XXX.674.866-XX) , com fundamento no § 3º, art. 12, Lei 8.443, de 16 de julho de 1992;
50.3.	com fundamento nos arts. 1º, inciso I, 16, inciso III, alínea “c” e § 2º, da Lei 8.443/1992 c/c os arts. 19 e 23, inciso III, da mesma Lei, e com arts. 1º, inciso I, 209, inciso III e § 5º, 210 e 214, inciso III, do Regimento Interno deste Tribunal, que sejam julgadas irregulares as contas da Fundação de Desenvolvimento Regional (CNPJ: 02.059.774/0002-02) , na qualidade de entidade contratada, e do Sr. Luiz Carlos Cabral Júnior (CPF: XXX.674.866-XX) , na condição de presidente da fundação (gestão 2004-2010) ; e condená-los solidariamente ao pagamento da quantia a seguir especificada, com a fixação do prazo de quinze dias, a contar da notificação, para comprovarem, perante o Tribunal (art. 214, inciso III, alínea “a”, do Regimento Interno) , o recolhimento da dívida aos cofres do Tesouro Nacional, atualizada monetariamente e acrescida dos juros de mora, calculados a partir da data discriminada, até a data do recolhimento, na forma prevista na legislação em vigor;
Valor original (R$)	Data da ocorrência
226.164,32		12/11/2006
Valor atualizado até 2/3/2020: R$ 168.935,83
50.4.	aplicar à Fundação de Desenvolvimento Regional (CNPJ: 02.059.774/0002-02) e ao Sr. Luiz Carlos Cabral Júnior (CPF: XXX.674.866-XX) , individualmente, a multa prevista no art. 57 da Lei 8.443/1992 c/c o art. 267 do Regimento Interno, com a fixação do prazo de quinze dias, a contar das notificações, para comprovarem, perante o Tribunal (art. 214, inciso III, alínea “a”, do Regimento Interno) , o recolhimento da dívida aos cofres do Tesouro Nacional, atualizada monetariamente desde a data do acórdão que vier a ser proferido até a do efetivo recolhimento, se for paga após o vencimento, na forma da legislação em vigor;
50.5.	autorizar, desde logo, nos termos do art. 28, inciso II, da Lei 8.443/1992, a cobrança judicial da dívida caso não atendidas as notificações;
50.6.	autorizar, caso solicitado, o pagamento da dívida dos responsáveis em até 36 parcelas mensais e consecutivas, nos termos do art. 26 da Lei 8.443/1992 c/c o art. 217 do Regimento Interno, fixando-lhes o prazo de quinze dias, a contar do recebimento da notificação, para comprovarem perante o Tribunal o recolhimento da primeira parcela, e de trinta dias, a contar da parcela anterior, para comprovar o recolhimento das demais parcelas, devendo incidir sobre cada valor mensal, atualizado monetariamente, os juros de mora devidos, à exceção da multa (art. 59 da Lei 8.443/1992) , na forma prevista na legislação em vigor;
50.7.	alertar aos responsáveis que a falta de comprovação do recolhimento de qualquer parcela importará no vencimento antecipado do saldo devedor, nos termos do § 2º do art. 217 do Regimento Interno deste Tribunal;
50.8.	enviar cópia do acórdão que vier a ser proferido ao Ministério da Agricultura, Pecuária, Abastecimento, à Caixa Econômica Federal e aos responsáveis para ciência, informando que a deliberação, acompanhada do relatório e voto que a fundamentarem, estará disponível para consulta no endereço www.tcu.gov.br/acordaos, além de esclarecer que, caso requerido, o TCU poderá fornecer as correspondentes cópias, em mídia impressa, aos interessados e aos responsáveis arrolados nestes autos;
50.9.	encaminhar cópia da deliberação ao Procurador-Chefe da Procuradoria da República no Estado de Pernambuco, nos termos do § 3º do art. 16 da Lei 8.443/1992 c/c o § 7º do art. 209 do Regimento Interno do TCU, para adoção das medidas que entender cabíveis, informando-lhe que o inteiro teor da deliberação pode ser consultado no endereço www.tcu.gov.br/acordaos
O Ministério Público junto ao TCU, nos autos representado pelo Subprocurador-Geral Lucas Rocha Furtado, manifestou-se de acordo com a proposta da unidade técnica (peça 29) .
	É o relatório.

não há

Subprocurador-Geral Lucas Rocha Furtado.

TOMADA DE CONTAS ESPECIAL. AUSÊNCIA DE COMPROVAÇAO DA REGULAR APLICAÇAO DE RECURSOS FEDERAIS TRANSFERIDOS. CITAÇÃO. DÉBITO. MULTA. CIÊNCIA.

TOMADA DE CONTAS ESPECIAL (TCE)

Secretaria de Controle Externo de Tomada de Contas Especial (SecexTCE).

Em exame, tomada de contas especial de responsabilidade da Fundação de Desenvolvimento Regional (Funder) , do Sr. Luiz Carlos Cabral Júnior, presidente (gestão 2004-2010) , e do Sr. Luiz Alberto Rodrigues Ribeiro, presidente (gestão 2010-2015) , em virtude da não conclusão do objeto pactuado no Contrato de Repasse 186833-81/2005 (Siafi 552819) , celebrado entre o então Ministério do Desenvolvimento Agrário e a referida fundação, com a intermediação da Caixa Econômica Federal (Caixa) .
O referido contrato objetivou a realização de avaliação e validação de inovações tecnológicas que pudessem orientar o desenvolvimento de sistemas produtivos (vegetal e animal) , no semiárido da região Nordeste (capacitação de agentes de desenvolvimento rural e de agricultores familiares, contribuindo para a transição agroecológica no semi-árido nordestino por meio da disponibilização de tecnologias adequadas) .
Para execução do ajuste, foram previstos R$ 451.0745,40, sendo R$ 404.603,40 a cargo da União e R$ 46.472,00 a título de contrapartida da entidade contratante. Os recursos federais foram creditados integralmente em 6/2/2006. Em 12/11/2006, houve o desbloqueio pela Caixa da primeira parcela de recursos federais no montante de R$ 226.164,32.
Após análise técnica, o órgão concedente verificou que a documentação apresentada pela Funder, a título de prestação de contas parcial, não estava acompanhada de elementos comprobatórios necessários à avaliação da aplicação dos recursos públicos envolvidos, tais como: relatório de execução de atividades, listas de presença, relatório descritivo, registro fotográfico, dentre outros. 
 Desta forma, a Caixa concluiu que os objetivos da avença não foram atendidos em sua integralidade e o objeto não gerou o benefício social esperado, motivo da instauração da presente TCE.
No âmbito deste Tribunal, a SecexTCE concluiu pelo afastamento da responsabilidade do Sr. Luiz Alberto Rodrigues Ribeiro, presidente da Funder entre 2010 e 2015. Registrou que, a partir de 29/12/2005 (início da vigência) , coube ao Sr. Luiz Carlos Cabral Júnior a responsabilidade pela gestão das ações com a 1ª parcela desbloqueada em 12/11/2006 e pela comprovação de sua regular aplicação. Não o tendo feito, ocasionou a imprestabilidade das ações feitas e a paralisação da execução do termo. 
Assim, foram citados solidariamente a Funder e o Sr. Luiz Carlos Cabral Júnior, em razão da “ausência de documentos idôneos e imprescindíveis à análise da prestação de contas parcial relacionada à primeira e única parcela desbloqueada”.
No entanto, regulamente citados, permaneceram silentes, caracterizando suas revelias, devendo-se dar prosseguimento ao processo, de acordo com o art. 12, § 3º, da Lei 8.443/1992.
A SecexTCE, secundada pelo Ministério Público junto ao TCU (MPTCU) , propôs o julgamento pela irregularidade das contas dos responsáveis, a condenação em débito e a aplicação da multa prevista no art. 57 da Lei 8.443/1992.
O órgão instrutivo registrou que, ao não apresentar defesa, os responsáveis deixaram de produzir prova da regular aplicação dos recursos recebidos. Ainda, que as manifestações dos responsáveis na fase interna desta tomada de contas especial não são suficientes para afastar as irregularidades detectadas.
Acompanho as propostas uniformes da SecexTCE e do MPTCU.
Com efeito, inexistem nos autos qualquer comprovação da aplicação dos recursos liberados pela Caixa e os responsáveis deixaram de trazer as provas necessárias nesta oportunidade.
Rememoro que o Sr. Luiz Carlos, quando acionado pela Caixa, não apresentou, por meio de documentação comprobatória, a regular aplicação dos recursos nas despesas listadas no plano de trabalho, limitando-se a transferir a seu sucessor a responsabilidade pela medida. 
Entretanto, observo do documento inserto à peça 3, p.4-5, que a Caixa acionou o Sr. Luiz Carlos de novembro de 2006 a novembro de 2010 solicitando o encaminhamento dos documentos necessários à comprovação exigida, sem êxito. Ainda, que em julho de 2010, o referido senhor informou que não havia mais interesse daquela fundação em prorrogar a vigência do contrato de repasse.   
Dessa maneira, considero caracterizada a responsabilidade do Sr. Luiz Carlos Cabral e, ausentes nos autos quaisquer provas da regular aplicação dos recursos federais repassados, suas contas e da Funder devem ser julgadas irregulares, com a devida condenação em débito e a aplicação da multa do art. 57 da Lei 8.443 de 1992, ante a inocorrência da prescrição da pretensão punitiva.
Ante o exposto, VOTO para que o Tribunal de Contas da União aprove o acórdão que submeto a este Colegiado.
TCU, Sala das Sessões Ministro Luciano Brandão Alves de Souza, em 31 de março de 2020.
Ministro VITAL DO RÊGO 
Relator